【裁判字號】    94,訴,1444
【裁判日期】    950106
【裁判案由】    偽造文書等
【裁判全文】
臺灣臺北地方法院刑事判決              94年度訴字第1444號
公  訴  人  臺灣臺北地方法院檢察署檢察官
被      告  丙○○
上列被告因偽造文書等案件，經檢察官提起公訴（94年度偵字第
17467號），本院判決如下：
    主    文
丙○○連續行使偽造公文書，足以生損害於公眾及他人，處有期
徒刑壹年拾月。
丙○○在如附表所示之法務部行政執行署臺北行政執行處執行命
令上偽造之「法務部行政執行署臺北行政執行處印」公印文共貳
枚及「處長楊秀美」之公印文共貳枚，均沒收。
    事    實
一、丙○○前因其個人稅務問題，遭臺北市稅捐稽徵處依法移送
    法務部行政執行署臺北行政執行處（下稱臺北行政執行處）
    強制執行，經臺北行政執行處以北執仁九十一年稅執字第０
    ０一一八五六一號，核發准予扣押丙○○對於第三人臺北三
    張犁郵局在新臺幣（下同）一萬三千零八十四之範圍內之存
    款債權，禁止丙○○在此金額範圍內收取其對金融機構臺北
    三張犁郵局之債權或為其他處分，第三人臺北三張犁郵局亦
    不得對丙○○清償之執行命令，以及准許臺北市稅捐稽徵處
    向第三人臺北三張犁郵局收取債權。第三人臺北三張犁郵局
    應依本命令就扣押金額開立支票逕寄臺北市稅捐稽徵處之執
    行命令在案，丙○○因而得知臺北行政執行處處理欠稅案件
    核發執行命令之格式及內容。於民國九十三年十一月間，竟
    因其擔任負責人之大胃王環保科技有限公司（下稱大胃王公
    司）向甲○○所承租，位於臺北縣中和市○○路○段三八０
    巷一四號三樓廠房，每半年簽發支票一次給付六個月租金共
    計二十四萬元之期限業已屆至，且經甲○○告知因己所負責
    之輝鎮紙品有限公司（下稱輝鎮公司）周轉不靈，已有跳票
    紀錄，要求丙○○簽發給付租金之支票時，勿指定輝鎮公司
    或甲○○為受款人，而萌生歹念，基於意圖免除其對甲○○
    二十四萬元租金債務之不法利益之犯意及行使偽造公文書之
    概括犯意，於九十三年十二月間某日起至九十四年一月二十
    一日下午四時六分許第一次傳真如附表編號一所示偽造之執
    行命令予甲○○之該段期間內之某日某時許，據其前所收受
    之臺北行政執行處之上開禁止命令及收取命令為範本，在不
    詳地點，以在如附表編號一、二所示執行命令上偽造「法務
    部行政執行署臺北行政執行處印」及「處長楊秀美」公印文
    各一枚之方式，偽造如附表編號一、二所示之執行命令各一
    張後，在甲○○電話屢次向其催討房租時，向甲○○佯稱其
    所簽發用以支付二十四萬元租金之支票票款業已兌現，惟因
    輝鎮公司積欠營業稅，而全數遭扣押代償輝鎮公司所欠稅款
    ，其在臺北行政執行處內有熟識之人可取得內部資料云云，
    並先後於九十四年一月二十一日下午四時六分許、同年月二
    十四日上午九時五十二分許，在其臺北市○○路○段七號十
    二樓大胃王公司辦公室內，將其所偽造如附表編號一、二所
    示之臺北行政執行處執行命令傳真予甲○○收受之方式予以
    行使之詐術，使甲○○因此陷於錯誤，誤信丙○○確有簽發
    二十四萬元租金支票，且業已兌現代償輝鎮公司所欠稅款，
    而未繼續向丙○○催討租金，足以生損害於甲○○、輝鎮公
    司及臺北行政執行處執行案件管理之正確性及公信力。嗣因
    甲○○旋即委請會計師代為查詢輝鎮公司欠稅一事，並即向
    玉山商業銀行股份有限公司（下稱玉山銀行）信義分行查詢
    有無面額二十四萬元之支票票款業經提示付款，經會計師以
    及玉山銀行信義分行查詢後分別回覆輝鎮公司並無欠稅以及
    並無丙○○於九十三年十二月間簽發面額二十四萬元支票提
    示付款之紀錄，甲○○仔細核對如附表所示執行命令上所載
    輝鎮公司統一編號有誤，察覺有異，復經臺北行政執行處政
    風室派員前往訪談後查知上情，丙○○始未得逞。
二、案經法務部行政執行署臺北行政執行處函請臺灣臺北地方法
    院檢察署檢察官偵查起訴。
    理    由
一、訊據被告丙○○矢口否認涉有上開犯行，辯稱：其有將現金
    十二萬元及票面金額十二萬元之支票一張持交員工劉春燕匯
    款及寄予證人甲○○，嗣經劉春燕向其表示因輝鎮公司積欠
    稅款，票款遂遭扣抵稅款，並提出如附表所示之執行命令，
    其使將如附表所示之執行命令傳真予證人甲○○收受，並無
    偽造公文書及詐欺得利之情事云云。然查：
  (一)輝鎮公司並無欠稅案件繫屬於臺北行政執行處，臺北行政執
    行處亦未核發如附表所示之執行命令，如附表所示執行命令
    之例稿格式說明末點缺承辦人姓名及電話，且字體大小、官
    防與首長戳章印模大小亦均與臺北行政執行處執行命令例稿
    不同之事實，有臺北行政執行處九十四年一月二十五日北執
    政字第０九四０四００００九號函一份在卷可稽（偵查卷第
    一頁、第二頁），是如附表所示之執行命令均屬偽造，其上
    「法務部行政執行署臺北行政執行處印」及「處長楊秀美」
    之公印文各一枚亦均非真實，已堪認定。
  (二)而如附表所示偽造之執行命令，係在證人甲○○向被告催討
    房租時，被告向之表示其所簽發用以支付二十四萬元租金之
    支票票款業已兌現，惟因輝鎮公司積欠營業稅，而全數遭扣
    押代償輝鎮公司所欠稅款，其在臺北行政執行處內有熟識之
    人可取得內部資料云云，並先後傳真予證人甲○○收受等事
    實，亦據證人甲○○於本院審理時證稱：「半年付一次，六
    月份要付的房租，他大概在五月底他會寄一張六月一日面額
    二十四萬元的現金票給我，十二月份要付的房租，他應該要
    再開一張現金票給我。我在十一月的時候跟我在十一月的時
    候跟他說因為我自己的鎮輝公司已經有跳票，周轉上困難，
    請他開票的時候不要再以鎮輝公司或我甲○○為受款人‧‧
    ‧所以我就跟被告說他十二月份一定要給我，被告就跟我說
    他已經寄出來了，而且支票部分他問銀行的結果是這張二十
    四萬元的支票已經被領走了。」、「他告訴我這張票是開鎮
    輝公司為受款人，而且已經被領走了‧‧‧」、「當時被告
    有跟我講他所開的那張票的票據號碼，我用那個票號跟銀行
    查證，銀行說是半年前被告開給我的那一張支票，而不是十
    二月份應該付給我的支票。我就再跟他聯絡，他就說他要再
    去查，過沒幾天我就收到他傳真給我的這兩張執行命令，還
    說幫我還了稅捐處的欠稅二十四萬元，結果我打電話到稅捐
    處，稅捐處說我根本沒有欠稅，而且縱使我有欠稅，稅捐處
    也不可能用別人的支票來抵欠稅。後來我再仔細看了執行命
    令，才發現說怎麼會是臺北市的執行命令，因為我公司是設
    在臺北縣，而且統一編號也有錯。」等語綦詳，而如附表所
    示之偽造執行命令係分別於九十四年一月二十一日下午四時
    六分許、同年月二十四日上午九時五十二分許傳送，且均源
    自電話號碼：00000000號，該傳真來源之電話號碼
    與被告名片上之大胃王公司傳真電話號碼相符，此觀諸附卷
    如附表所示之偽造執行命令及被告名片即明（偵查卷第三頁
    、第四頁、第七頁），參以被告與證人甲○○間僅係單純之
    租賃關係存在，案發後，又係臺北行政執行處主動派員前往
    證人甲○○所在之臺北縣中和市○○路○段三八０巷一四號
    處訪談後，移送臺灣臺北地方法院檢察署偵辦，有臺北行政
    執行處上開函文及訪談摘要表各一份在卷可憑（偵查卷第一
    頁、第二頁、第七頁），非證人甲○○主動告訴或告發等情
    觀之，證人甲○○當無設詞誣陷被告入罪之可能，此外，據
    此，足認證人甲○○上開所證各節符實可採。
  (三)反觀被告就其所辯如附表所示偽造之執行命令係其員工劉春
    燕所交付，與其無關之細節，非僅事後查無被告所指該名為
    劉春燕之學歷資料，有中原大學九十四年五月二十六日原教
    字第０九四０００一二０一號函附卷可按，並經證人乙○○
    於本院審理時證稱：渠係在案發後始聽聞被告提及劉春燕此
    人及本案案情，實際上渠自始至終均未曾與被告所指該名為
    劉春燕之人當面接洽抑或電話聯繫過等語無訛（本院卷第二
    九頁、第三０頁），而被告就其究係何時雇用該名其所指名
    為劉春燕之人至大胃王公司上開臺北辦公室內任職，先於偵
    查中供稱：如附表所示之偽造執行命令係其於九十三年十月
    份雇用之員工劉春燕所傳真云云（偵查卷第三０頁），嗣於
    本院審理時又先後改稱：「‧‧‧劉春燕在我那邊只有上班
    過十幾天而已。」、「（劉春燕是何時到你公司任職？任何
    職？）今年一月上旬或是九十三年十二月下旬，是任職設計
    ‧‧‧」（本院卷第一一頁、第三０頁背面），反覆不一，
    且對於其係如何指示該名為劉春燕之人代為處理給付租金一
    事，於偵查中供稱：「去年十一月底，我們要付房屋給甲○
    ○，我就拿二十五萬現金給劉春燕，請他存在玉山銀行，我
    同時也開了一張二十四萬元的支票給輝鎮公司，也請劉小姐
    寄給輝鎮公司‧‧‧」云云（偵查卷第三０頁），亦與其於
    本院審理時所供：其係時交十二萬元現金及十二萬元面額的
    支票請劉春燕分別匯入證人甲○○帳戶及寄交證人甲○○云
    云（本院卷第一０頁背面、第三０頁），迥然不同，其於本
    院審理時所供持交十二萬元現金匯款之付款方式，復與證人
    甲○○所證被告向來均係以簽發面額二十四萬元支票給付租
    金，未曾以現金匯款之約定方式及習慣不同（本院卷第三四
    頁），況被告在應徵並決定任用該名為劉春燕之人任職之際
    ，未要求該名為劉春燕者出示證件資料及學歷證明文件核對
    人別是否有誤之作法，已與職場常規不符，甚於事後得知其
    所交付用以支付租金之現款十二萬元，遭該名為劉春燕之人
    挪用繳交卡費時，在既未要求歸還十二萬元現款，又未核對
    劉春燕之真實姓名及年籍資料之情形下，容任該名為劉春燕
    之人離職，並給與六千元獎金等舉措（本院第三一頁背面至
    第三三頁背面），在在均背離常情甚遠，是以，被告辯稱如
    附表所示偽造之執行命令，均係該名為劉春燕之新進員工所
    交付，非其所偽造云云，顯係臨訟杜撰卸責之詞，不足採信
    。再以如附表所示偽造之執行命令之格式、發文字號、內容
    甚至承辦股別（仁股），均核與臺北行政執行處前因被告個
    人欠稅案件所核發，核發准予扣押被告對於臺北三張犁郵局
    在一定金額範圍內之存款債權，禁止被告在此金額範圍內收
    取其對臺北三張犁郵局之債權或為其他處分，臺北三張犁郵
    局亦不得對被告清償之執行命令，以及准許臺北市稅捐稽徵
    處向臺北三張犁郵局收取債權之執行命令相仿，此有臺北行
    政執行處北執仁九十一年稅執字第００一一八五六一號執行
    命令二份及中華郵政股份有限公司臺北郵局簡函一份在卷可
    按（第一七頁至第二０頁），準此，益徵如附表所示之執行
    命令均係被告仿照其所收受之上開二份執行命令予以偽造無
    誤。
  (四)又被告在證人甲○○向其催討租金之際，偽造如附表所示之
    執行命令傳真予證人甲○○收受，致證人甲○○陷於錯誤，
    誤認輝鎮公司確有欠稅，且被告確有簽發面額二十四萬元之
    支票兌現後遭扣抵欠稅，目的在於藉此避免證人甲○○催討
    二十四萬元租金債務，其主觀上顯有意圖獲取得以免除其對
    證人甲○○所負二十四萬元租金債務之財產上不法利益甚明
    。再者，被告偽造如附表所示之執行命令，自形式上整體觀
    察，足以表示係臺北行政執行處因輝鎮公司欠稅案件，為將
    其所簽發面額二十四萬元支票票款扣抵輝鎮公司欠稅之意，
    自足以生損害於臺北行政執行處對於行政執行案件管理之正
    確性及公信力、輝鎮公司。又其以偽造如附表所示執行命令
    持以傳真行使之行為，其意既在免除證人甲○○向之催討租
    金，雖因證人甲○○事後查詢發現有異而未得逞，然亦當足
    生損害於證人甲○○。綜上所述，本件事證明確，被告上開
    犯行，均洵堪認定，應予依法論處。
  (五)按當事人、代理人、辯護人或輔佐人聲請調查之證據，法院
    認為不必要者，得以裁定駁回之。下列情形，應認為不必要
    ：一不能調查者。二與待證事實無重要關係者。三待證事實
    已臻明瞭無再調查之必要者。四同一證據再行聲請者，刑事
    訴訟法第一百六十三條之二定有明文。被告上開犯行已臻明
    確，如上所述，則其於本院審理時當庭聲請本院傳喚蕭自立
    到庭作證，證明其公司有該名為劉春燕之人存在，核無必要
    ，附此敘明。
二、核被告所為，係犯刑法第二百十六條、第二百十一條行使偽
    造公文書罪、第三百三十九條第三項、第二項詐欺得利未遂
    罪。原起訴檢察官雖認被告上開詐欺得利未遂之犯行，係犯
    詐欺得利既遂罪，然此業經公訴檢察官予以更正為詐欺得利
    未遂罪在案，此有臺灣臺北地方法院檢察署檢察官九十四年
    度蒞字第一四九七四號訴訟準備書一份在卷可憑，附此敘明
    。被告上開偽造公印文之行為為偽造公文書之階段行為，其
    偽造公文書之低度行為應為行使偽造公文書之高度行為所吸
    收，均不另論罪。其上開以傳真方式先後行使如附表編號一
    、二所示偽造公文書之犯行間，時間緊接，犯罪構成要件相
    同，顯係基於概括犯意反覆為之，為連續犯，應依刑法第五
    十六條規定，以一罪論並加重其刑。又被告上開連續行使偽
    造公文書罪及詐欺得利未遂之犯行間，有方法、結果之牽連
    關係，應依刑法第五十五條規定，從一重之連續行使偽造公
    文書罪處斷。爰審酌被告犯罪之動機、目的、手段、竟為期
    得免除其對證人甲○○之二十四萬元租金債務之財產上不法
    利益，進而偽造如附表所示執行命令，影響政府機關臺北行
    政執行處對於執行案件管理之正確性及公信力甚鉅、所生危
    害非輕及犯後飾詞狡辯，隨意編指上情，不知悔改之態度等
    一切情狀，量處如主文所示之刑。至如附表所示偽造之執行
    命令雖未扣案，然無證據證明該二份執行命令在客觀物理性
    質上業已滅失，是被告在如附表所示偽造之執行命令上偽造
    之「法務部行政執行署臺北行政執行處印」公印文共二枚及
    「處長楊秀美」公印文共二枚，均應依刑法第二百十九條規
    定宣告沒收。
據上論斷，應依刑事訴訟法第二百九十九條第一項前段、刑法第
五十六條、第二百十六條、第二百十一條、第三百三十九條第三
項、第二項、第五十五條、第二百十九條，罰金罰鍰提高標準條
例第一條，判決如主文。
本案經檢察官郭昭吟到庭執行職務。
中    華    民    國    95    年    1     月    6     日
                            臺灣臺北地方法院刑事第十五庭
                                審判長法  官  周祖民
                                      法  官  黃雅君
                                      法  官  吳麗英
上正本證明與原本無異
如不服本判決應於送達後十日內向本院提出上訴狀
                                      書記官  田華仁
中    華    民    國    95    年    1     月    9     日
附錄本案論罪科刑法條：
刑法第二百十一條：偽造、變造公文書，足以生損害於公眾或他
                  人者，處一年以上七年以下有期徒刑。
刑法第二百十六條：行使第二百十條至第二百十五條之文書者，
                  依偽造、變造文書或登載不實事項或使登載
                  不實事項之規定處斷。
刑法第三百三十九條：意圖為自己或第三人不法之所有，以詐術
                    使人將本人或第三人之物交付者，處五年
                    以下有期徒刑、拘役或科或併科一千元以
                    下罰金。
                    以前項方法得財產上不法之利益或使第三
                    人得之者，亦同。
                    前二項之未遂犯罰之。
【附表】
┌──┬─────────┬───────────────────────────┬─────┐
│編號│偽造執行命令之受文│偽造執行命令之內容                                    │偽造公印文│
│    │者、發文日期及文號│                                                      │          │
├──┼─────────┼───────────────────────────┼─────┤
│    │受文者：第三人臺灣│主旨：禁止義務人輝鎮紙品有限公司（身分證號碼或統一編號│「法務部行│
│    │        票據交換所│      00000000）於說明一所示金額範圍內收取對第│政執行署臺│
│    │                  │      三人金融機構之債權或為其他處分，第三人亦不得對義│北行政執行│
│    │                  │      務人清償，第三人應依本命令就扣押金額所開立之支票│處」及「處│
│    │                  │      。請查照。                                      │長楊秀美」│
│    │                  │                                                      │公印文各一│
│    │                  │說明：一、本處受理九十一年度營業稅執字第二一八五四六號│枚。      │
│    │發文日期：九十三年│          義務人輝鎮紙品有限公司（身分證號碼或統一編號│          │
│ 一 │          十月二十│          00000000）之行政執行命令，據移送機關│          │
│    │          八日    │          請求就義務人之債權，在新臺幣伍拾萬元之範圍內│          │
│    │                  │          予以扣押。                                  │          │
│    │                  │      二、茲依行政執行法第二十六條準用強制執行法第一百│          │
│    │                  │          十五條第一項規定，禁止義務人在前開債權範圍內│          │
│    │                  │          向第三人收取該項債權或為其他處分，第三人亦不│          │
│    │                  │          得向義務人清償。                            │          │
│    │發文字號：北執仁字│      三、移送機關應於收取後五日內向本處陳報扣押之結果│          │
│    │          九十二年│          。                                          │          │
│    │          稅執字第│      四、義務人對本執行命令，得於執行程序終結前，依行│          │
│    │          ００二一│          政執行法第九條第一項規定，向本處聲明異議，惟│          │
│    │          八五四六│          行政執行，除法律另有規定外，不因聲明異議而停│          │
│    │          號      │          止執行。                                    │          │
├──┼─────────┼───────────────────────────┼─────┤
│    │受文者：第三人玉山│主旨：准許移送機關向第三人收取債權。第三人應依本命令就│「法務部行│
│    │        銀行信義分│      扣押之支票ＡＥ0000000金額新臺幣貳拾肆萬元│政執行署臺│
│    │        行        │      （受款人：輝鎮紙品有限公司逕寄臺北縣稅捐稽徵處（│北行政執行│
│    │                  │      地址：臺北縣板橋市○○路○段一四三號）。禁止義務│處」及「處│
│    │                  │      人輝鎮紙品有限公司（身分證號碼或統一編號一六九二│長楊秀美」│
│    │                  │      八四八九）於說明一所示金額範圍內收取對第三人金融│公印文各一│
│    │                  │      機構之債權。請查照。                            │枚。      │
│    │                  │                                                      │          │
│    │                  │說明：一、本處受理九十一年度營業稅執字第二一八五四六號│          │
│    │                  │          義務人輝鎮紙品有限公司（身分證號碼或統一編號│          │
│ 二 │發文日期：九十三年│          00000000）之行政執行命令，前經本處於│          │
│    │          十二月二│          九十三年十月二十八日核發執行命令（發文字號：│          │
│    │          十日    │          北執仁字九十二年稅執字第００二一八五四六號）│          │
│    │                  │          據移送機關請求就義務人對於第三人之金錢債權，│          │
│    │                  │          前開義務人對第三人之債權，准由移送機關向第三│          │
│    │                  │          人收取。                                    │          │
│    │                  │      二、第三人如不承認義務人之債權存在，或於數額有爭│          │
│    │                  │          議或有其他得對抗義務人請求之事由，應於本處命│          │
│    │                  │          令送達翌日起十日內，提出理由書向本處聲明異議│          │
│    │                  │          ，如第三人不止於上開法定期間內聲明異議，依行│          │
│    │發文字號：北執仁字│          政執行法第二十六條準用強制執行法第一百十九條│          │
│    │          九十二年│          第二項規定，本處得因移送機關之申請，逕向第三│          │
│    │          稅執字第│          人為強制執行。                              │          │
│    │          ００二一│      三、第三人應於收取本命令後五日內向本處陳報收取情│          │
│    │          八五四六│          形。                                        │          │
│    │          號      │      四、本處前發執行命令，於超過收取金額部分，應予撤│          │
│    │                  │          銷。                                        │          │
└──┴─────────┴───────────────────────────┴─────┘


司法院資訊處製作；財團法人民間司法改革基金會備份。
